【裁判字號】    88,簡上,141
【裁判日期】    890503
【裁判案由】    給付電話費
【裁判全文】
臺灣新竹地方法院民事判決  八十八年度簡上字第一四一號
    上  訴  人  丙○○
    訴訟代理人  詹惠芬律師
                魏順華律師
                羅秉成律師
    右      一
    複  代理人  彭亭燕律師
    被  上訴人  中華電信股份有限公司台灣北區電信分公司
                            設.
    法定代理人  甲○○      住.
    訴訟代理人  乙○○      住.
右當事人間請求給付電話費事件，上訴人對於中華民國八十八年十一月八日本院竹北
簡易庭八十八年度竹北簡字第三二一號第一審判決提起上訴，本院判決如左：
    主    文
上訴駁回。
第二審訴訟費用由上訴人負擔。
    事    實
甲、原告方面：
一、聲明：求為判決：（一）原判決廢棄。（二）駁回被上訴人在第一審之訴。
二、陳述：除與原判決記載相同者，茲引用外，補稱：
（一）被上訴人係依據電話租用之法律關係為請求依據，則依民法第一百二十七條第
      三款之規定，以租賃動產為營業者之租價請求權，因二年間不行使而消滅。被
      上訴人主張上訴人應繳未繳之電話費為民國八十四年三月至五月止所發生者，
      依前揭法律規定，租賃動產為營業者之租價請求權為二年，然被上訴人遲至八
      十八年九月二十二日始起訴請求，應認已罹於時效，上訴人自得主張時效抗辯
      。
（二）退一步言，如本院認為電話費非屬租賃動產之對價，無民法第一百二十七條第
      三款規定之適用，則因被上訴人所經營者為商業，且經營電話業務係被上訴人
      營業內容之一種，被上訴人自應認係商人，蓋我國民法對商人係採廣義之定義
      ，即從事商業行為者即為商人，被上訴人係屬公營事業，而依國營事業管理法
      第四條規定：「國營事業應依照企業方式經營，以事業養事業，以事業發展事
      業，並力求有盈無虧，增加國庫收入：：」，是被上訴人雖為公營事業，但其
      經營方式則與追求盈餘之一般商業組織並無二致。再依電信法第十二條第二項
      規定：「第一類電信事業以依公司法設立之股份有限公司為限。」參照公司法
      第一條：「本法所稱公司，謂以營利為目的，依照本法組織、登記成立之社團
      法人。」被上訴人經營電信事業既係以營利為目的，卻又謂佔其收入大宗之電
      話費非屬其提供商品之代價。又在電信自由化以前，電信事業係獨佔事業，電
      信局每年賺得高額盈餘上繳國庫，改制為公司後，僅係組織變更，並未改其追
      求盈餘之營利目的，且自電信自由化以來，經營電信事業者非僅限於被上訴人
      ，尚有其他多家民營業者，若謂民營業者經由電話網路傳遞聲音為渠等提供之
      商品，並將渠等稱之為商人，想必無人持反對意見，則相同之事業，不可僅因
      被上訴人係國營事業，而得相異之解釋，適用不同之法條。被上訴人經營電話
      業務係屬將本求利之商業行為，是被上訴人自該當民法第一百二十七條第八款
      之「商人」，電話費既為被上訴人提供商品之代價，自應有二年短期時效之適
      用，上訴人並得主張前開電話費之請求權已罹於時效而消滅。
三、證據：提出台灣士林地方法院八十五年度簡上字第二八號民事判決一件為證。
乙、被上訴人方面：
一、聲明：求為判決如主文第一項所示。
二、陳述：除與原判決記載相同者，茲引用外，補稱：
（一）電信事業提供者為電信服務，並未移轉相關電信設備所有權，客戶僅享有電信
      事業基於電信設備所提供之服務，並未有具體之動產或不動產為契約之標的，
      。而民法第一百二十七條第八款所謂商人供給之商品係指動產而言，不包括不
      動產在內，此觀該條款規定將商人所供給之商品與製造人手工業人所供給之產
      物併列，不難明瞭。電話之服務既非動產亦非不動產，顯然不該當於上開條款
      商品之要件，應無該條款所定短期消滅時效規定之適用。
（二）又電話裝設契約，係一方支付電話費以取得電話門號及電話線路之租用權或使
      用權，他方依指定之裝機地點裝設電話，於契約關係存續中，一方有使用管理
      並支付電話費之權利義務，他方則應保持電話線路設備合於使用狀態，並收取
      電話費用，可知電話裝設契約係混合買賣類似租賃及承攬性質之無名契約，基
      於此契約所生之電話費用即非純粹之租金更非所謂商品之代價，故被上訴人主
      張電話費請求權應適用民法第一百二十五條一般消滅時效十五年之規定。另被
      上訴人於八十四年四月、八十四年十月二十四日、八十八年三月間均有向原告
      催繳電話費。
三、證據：提出台灣士林地方法院八十七年度簡上字第一○五號民事判決一件、交通
    部新竹電信局函三件為證。
    理    由
一、本件被上訴人起訴主張：上訴人向被上訴人申請裝置0000000號電話，自
    八十四年三月至同年五月止，共積欠電話費新台幣（下同）四十一萬九千零九十
    六元未付，爰依法請求上訴人給付上開電話費及遲延利息；又電話裝設契約，係
    一方支付電話費以取得電話門號及電話線路之租用權或使用權，他方依指定之裝
    機地點裝設電話，於契約關係存續中，一方有使用管理並支付電話費之權利義務
    ，他方則應保持電話線路設備合於使用狀態，並收取電話費用，可知電話裝設契
    約係混合買賣類似租賃及承攬性質之無名契約，基於此契約所生之電話費用即非
    純粹之租金更非所謂商品之代價，故電話費之請求權應適用民法第一百二十五條
    十五年時效期間之規定等語。而上訴人則以：電話費係屬以租賃動產為營業之租
    價請求權，應適用民法第一百二十七條第三款之規定，其時效期間為二年；退一
    步言，如認非屬租賃動產之對價，則因被上訴人所經營者為商業，且經營電話業
    務係被上訴人營業內容之一種，被上訴人自應認係商人，蓋我國民法對商人係採
    廣義之定義，即從事商業行為者即為商人，被上訴人經營電話業務係屬將本求利
    之商業行為，是被上訴人自屬民法第一百二十七條第八款之「商人」，電話費既
    為被上訴人提供商品之代價，應有二年短期時效之適用，故本件前開電話費之請
    求權已因罹於時效而消滅等語，資為抗辯。
二、查被上訴人主張上訴人向其申請裝置0000000號電話，自八十四年三月至
    同年五月止，上訴人積欠電話費共計四十一萬九千零九十六元之事實，除據被上
    訴人於原審提出市內電話裝機申請書、電信費明細等件為憑外，並為上訴人所不
    爭執，是被上訴人此部分之主張，應信為真實。至於上訴人抗辯本件電話費給付
    請求權應屬民法第一百二十七條第三款：「以租賃動產為營業者之租價」所定之
    請求權，若本院認不適用該款規定，亦應屬同條第八款「商人所供給之商品之代
    價」之列，而應適用二年之短期消滅時效期間，故本件被上訴人之請求權已因罹
    於二年之時效期間而消滅等語；則為被上訴人所否認，並主張電話裝設契約係混
    合契約，電話費非商品之代價，是本件請求權應適用民法第一百二十五條一般消
    滅時效期間即十五年之規定等語。是本件所應審究者厥為電話費給付請求權可否
    適用民法第一百二十七條第三款或同條第八款規定之二年消滅時效期間？
（一）按以租賃動產為業者之租價請求權，依民法第一百二十七條第三款之規定，其
      消滅時效期間固為二年；惟按稱租賃者，謂當事人約定，一方以物租與他方使
      用、收益，他方支付租金之契約，此為民法第四百二十一條第一項所明定，依
      該文義可知，承租人所使用、收益者應為租賃物本體。又民法第一百二十七條
      第八款所謂商人供給之商品，係指動產而言，不包括不動產在內，此觀該條款
      規定將商人所供給之商品，與製造人、手工業人所供給之產品併列，不難明瞭
      （參最高法院七十八年四月十八日七十八年度第九次民事庭會議決議）。可知
      民法第一百二十七條第八款所規定商人所供給商品之代價，適用二年之短期消
      滅時效，自以一時性動產商品交易之代價為其要件。
（二）查電話費用係用戶基於與電信業者之裝置電話設備使用契約，而使用電信業者
      之電信網路傳遞聲音與他人通話、所應依約定計費方式支付與電信業者之對價
      ，故裝置電話設備使用契約應為繼續性契約。由此可知，既然用戶並非僅對被
      上訴人交付之電話機本體（即租賃物）為使用、收益（況現今許多電話機均係
      用戶自購，非由電信業者提供），而係另包括使用電信業者所提供之電信設備
      之通訊服務，即與前揭民法第四百二十一條第一項規定之租賃，須由出租人以
      合於所約定使用、收益之租賃物，交付承租人（參考同法第四百二十三條）者
      不符，尚非動產之租賃，自無民法第一百二十七條第三款規定之適用，是上訴
      人據該條款主張本件請求權消滅時效期間為二年云云，尚不足採。
（三）次查，用戶與電信業者間之裝置電話設備使用契約，電信業者係提供電信設備
      之通訊服務與用戶使用，並非移轉特定標的所有權與用戶，該契約既係繼續性
      使用電信設備通訊服務契約，已如前述，並依前揭（一）法條暨最高法院決議
      所示，則顯然裝置電話設備使用契約內容並非一時性動產商品之交易，且所支
      付者亦非一時性動產商品交易之代價，是以電話費用並非商人所供給之商品之
      代價，應無民法第一百二十七條第八款規定二年短期消滅時效期間之適用，上
      訴人此部分之抗辯，亦不足採。
三、綜上所述，上訴人所辯既均無足取，從而，被上訴人本於兩造間之裝置電話設備
    使用契約，請求上訴人給付電話費四十一萬九千零九十六元及遲延利息，為有理
    由，應予准許。是則原審判命上訴人如數給付，於法並無不合。上訴意旨指摘原
    判決不當，求予廢棄改判，為無理由，應予駁回其上訴。
據上論結，本件上訴為無理由，依民事訴訟法第四百三十六條之一第三項、第四百四
十九條第一項、七十八條，判決如主文。
中      華      民      國    八十九    年      五      月      三      日
                                  臺灣新竹地方法院民事第二庭
~B審判長法官
~B法      官
~B法      官  魏瑞紅
右為正本係照原本作成。
本判決不得上訴。
~B法院書記官  李桂珠
中      華      民      國    八十九    年      五      月      三      日


司法院資訊處製作；財團法人民間司法改革基金會備份。
